行　政　法　院　裁　定　　　　　　　　　　　　　　八十七年度裁字第五○四號
　　原　　　告　甲○○
　　被　　　告　財政部台灣省中區國稅局
右當事人間因贈與稅事件，原告不服行政院中華民國八十六年十一月十八日台八十六
訴字第四四四一一號再訴願決定，提起行政訴訟，本院裁定如左︰
　　主  文
原告之訴駁回。
　　理  由
按納稅義務人對於核定稅捐之處分如有不服，依核定稅額通知書所載，有應納稅額或
應補徵稅額者，應於繳款書送達後，於繳納期間屆滿翌日起算三十日內，依規定格式
，明理由，連同證明文件，申請復查；納稅義務人對稅捐稽徵機關之復查決定如有
不服，得依法提起訴願及行政訴訟，為行為時稅捐稽徵法第三十五條第一項第一款及
第三十八條第一項所規定。是申請復查，為提起訴願以前先踐行之程序，若未經復查
而逕行提起訴願、再訴願，自非法之所許，本院六十二年判字第九十六號著有判例。
本件原告於民國七十八年間，將出售其所有台中市○○○○段土地價款新台幣（以下
同）一一、二一五、五八五元及原告之配偶盧林所有台北市○○段○○段三十八地
號土地及台中市○○段三三一、三三一之十一地號土地及建物價款一一、四○○、○
○○元及六、○三三、六○○元，共計二八、六四九、一八五元，存入其子盧原鑑台
中市第七信用合作社港路分社五一○二－四帳戶內。案經被告審查，以存入其子帳戶
內金額，扣除代付土地價款、稅款、及補償費後，餘額五、六○一、二○四元去向不
明，應為贈與，被告漏未申報，乃予以補徵贈與稅額二、五二○、五四一元，並按所
漏稅額處罰鍰二、五二○、五○○元。原告不服，就出售台中市○○段土地及建物價
款六、○三三、六○○元及原告收回自用一、○○○、○○○元部分，申經復查結果
，准予核減贈與額三、六○○、七八三元，並變更罰鍰為九○○、一○○元。原告不
服，改就出售台北市○○段○○段三十八地號土地一一、四○○、○○○元及罰鍰部
分，提起訴願及再訴願遞遭決定駁回後，再就出售台北市○○段○○段三十八地號土
地部分，提起本件行政訴訟，主張：上開土地為其配偶盧林之特有財產，應自原告
之贈與額中扣除，又本院六十二年判字第九六號判例因所得稅法第八十三條第一項之
規定，於六十六年一月三十日經總統明令公布刪除，已失其依據。且財政部稅制委員
會於七十九年編印之「所得稅法令彙編」並未將該判例列入，則依財政部七十九年十
月十八日台財稅第七九○七一四三三四號函示，非經該部重行核定之法令一律不再援
用之意旨，本案即難援引該判例作為處分之依據，再訴願決定未察法令之變革，遽予
引用，有違稅捐稽徵法第一條之一規定等語。查本院判例乃係本院適用法規時所表示
法律上之見解。並非財政部發布之「解釋函令」，本不受稅捐稽徵法第一條之一規定
，及財政部前開函示意旨所拘束。而本院六十二年判字第九六號判例，於八十一年六
月本院重編判例要旨彙編時，因現行稅捐稽徵法第三十五條第一項，及第三十八條第
一項規定有不服稅捐核定之處分，仍以申請復查為提起訴願之必要前置程序，乃予以
保留，自得為本院裁判或行政機關為處分或決定時，引為依據。原告上開主張即非可
採。訴願決定從實體上駁回，固非允洽，惟其駁回之結果並無不同應予維持；再訴願
決定改從程序上予以駁回，揆諸首揭規定，並無不合。原告復對之提起本件行政訴訟
難認合法，應予駁回。其實體上之主張即無審究之必要；又關於罰鍰部分未據原告提
起行政訴訟，此部分即非審理之範圍內，附此明。
據上論結，本件原告之訴為不合法，爰依行政訴訟法第十四條第一項，裁定如主文。
中    華    民    國     八十七      年      四      月      三十       日
                    行 政 法 院 第 二 庭
                                審 判 長 評  事      黃  綠  星
                                         評  事      廖  政  雄
                                         評  事      徐  樹  海
                                         評  事      彭  鳳  至
                                         評  事      黃  合  文
右  正  本  證  明  與  原  本  無  異
                                         法院書記官  蘇  金  全
中    華    民    國     八十七      年      五      月       一        日
